【裁判字號】    97,易,524
【裁判日期】    970731
【裁判案由】    詐欺
【裁判全文】
臺灣雲林地方法院刑事判決               97年度易字第524號
公  訴  人  臺灣雲林地方法院檢察署檢察官
被      告  甲○○
上列被告因詐欺案件，經檢察官提起公訴（97年度偵字第2398號
、第2520號、第2601號、第2641號），被告於準備程序進行中就
被訴事實為有罪之陳述，經告知簡式審判程序意旨，並聽取當事
人之意見後，本院合議庭裁定依簡式審判程序審理，判決如下：
    主  文
甲○○犯幫助詐欺取財罪，處有期徒刑伍月，如易科罰金，以新
臺幣壹仟元折算壹日。
    事實及理由
壹、程序方面：
    本件係經被告甲○○於準備程序期日為有罪之陳述，而經本
    院合議庭裁定由受命法官獨任依簡式審判程序加以審理，則
    依據刑事訴訟法第273條之2、同法第159條第2項之規定，不
    適用傳聞法則有關限制證據能力之相關規定；並得依同法第
    310條之2之準用同法第454 條之規定製作略式判決書，依法
    僅需記載犯罪事實、證據名稱及應適用之法條，並得以簡略
    方式為之，如認定之犯罪事實、證據及應適用之法條，與檢
    察官聲請簡易判決處刑書或起訴書之記載相同者，得引用之
    ，合先敘明。
貳、實體方面：
一、犯罪事實：
    甲○○前因竊盜等案件，經國防部南部地方軍事法院判處應
    執行有期徒刑1 年6 月，緩刑2 年，緩刑期內付保護管束確
    定，緩刑期間自民國96年6 月25日起，至98年6 月24日止。
    詎其仍不知悛悔，能預見提供自己金融帳戶資料供他人使用
    ，可能幫助他人實施財產犯罪，竟仍基於縱使遭他人利用作
    為詐欺取財之人頭帳戶，亦不違背其本意之不確定幫助故意
    ，先於97年1 月25日或26日，在嘉義市火車站附近，將其所
    有彰化商業銀行虎尾分行（下稱彰化銀行虎尾分行）帳戶（
    帳號：00000000000000號）之存摺、提款卡及密碼，以新臺
    幣（下同）1,000 元之代價，出賣予姓名年籍不詳之綽號「
    阿智」成年男子；又接續於同年月31日，向雲林縣虎尾鎮京
    城商業銀行虎尾分行（下稱京城銀行虎尾分行）申辦存款帳
    戶（帳號：000000000000號）後，旋在該處以1,000 元之代
    價，將該帳戶之存摺、提款卡及密碼，出賣予「阿智」。嗣
    該「阿智」所屬或由「阿智」處輾轉取得上開二帳戶之犯罪
    集團乃共同基於意圖為自己不法所有之犯意聯絡，於附表所
    示之時間，撥打電話予乙○○、丁○○、戊○○及丙○○等
    人，訛稱如附表所載之不實訊息內容，致乙○○等人均誤信
    為真，依指示分別於附表所示之時間，匯款至甲○○所有之
    上開彰化銀行虎尾分行、京城銀行虎尾分行之帳戶內，均旋
    遭該犯罪集團成員提領得逞。嗣乙○○等人驚覺受騙後，乃
    報警處理，始為警循線查獲上情。
二、證據名稱：
  (一)證人即被害人乙○○、丁○○、戊○○、丙○○於警詢之證
    述。
  (二)被害人丙○○郵局自動櫃員機儲戶交易明細表3紙、郵局存
    摺影本1紙。
  (三)被害人乙○○郵局自動櫃員機儲戶交易明細表影本2紙。
  (四)被害人丁○○郵局自動櫃員機儲戶交易明細表2紙。
  (五)被害人戊○○郵局自動櫃員機儲戶交易明細表影本1 紙。
  (六)彰化銀行虎尾分行帳戶（帳號：00000000000000號）之存摺
    存款交易明細查詢、客戶基本資料查詢各1 份。
  (七)被告京城銀行虎尾分行帳戶 (帳號：000000000000號）之開
    戶資料、客戶存提紀錄單各1 份。
  (八)臺中縣警察局豐原分局頭家派出所受理詐騙帳戶通報警示簡
    便格式表、內政部警政署反詐騙諮詢專線紀錄表（被害人戊○○部分）各1份。
  (九)嘉義縣警察局水上分局太保分駐所受理刑事案件報案三聯單
    、受理詐騙帳戶通報警示簡便格式表、內政部警政署反詐騙
    案件紀錄表各1 份（被害人丙○○部分）。
  (十)臺北縣政府警察局土城分局土城派出所報案三聯單、受理各
    類案件紀錄表各1 份、受理詐騙帳戶通報警示簡便格式表2
    份、內政部警政署反詐騙諮詢專線紀錄表1 份（被害人丁○○部分）。
  (十一)臺北市政府警察局大安分局和平東路派出所受理刑事案件報
    案三聯單、受理各類案件紀錄表、受理詐騙帳戶通報警示簡
    便格式表、內政部警政署反詐騙案件紀錄表各1 份（被害人
    乙○○部分）。
  (十二)被告於警詢、檢察官偵查及本院審理時之自白。而被告前開
    自白核與上開積極證據相符，自可採信。本件事證已臻明確
    ，被告犯行堪予認定，應依法論科。
三、論罪科刑之理由：
  (一)按刑法上之幫助犯，係對於犯罪與正犯有共同之認識，而以
    幫助之意思，對於正犯資以助力，而未參與實施犯罪之行為
    者而言，是以，如未參與實施犯罪構成要件之行為，且係出
    於幫助之意思提供助力，即屬幫助犯，而非共同正犯。本件
    被告甲○○將上開京城銀行虎尾分行、彰化銀行虎尾分行帳
    戶提供予姓名年籍不詳之綽號「阿智」成年男子，供詐騙集
    團共同詐欺取財之用，又該詐欺集團於97年2 月27日17時許
    至同日19時許止，以附表所示之同一事由陸續詐騙無辜民眾
    ，使乙○○、丁○○、丙○○於同日分別將2 筆款項各匯入
    被告甲○○上開京城銀行虎尾分行、彰化銀行虎尾分行帳戶
    內，使戊○○於同日將1 筆款項匯入被告上開彰化銀行虎尾
    分行帳戶內，時間緊密，侵害同一法益，依一般社會觀念，
    在刑法評價上應視為數次之接續實施，為包括一罪之接續犯
    。再該詐騙集團成員間，就前揭詐欺取財犯行，有犯意聯絡
    及行為分擔，為共同正犯，而被告則基於幫助他人詐欺取財
    之未必故意，為詐欺取財罪構成要件以外之幫助行為，核係
    犯刑法第30條第1 項前段、第339 條第1 項之幫助詐欺取財
    罪，並依同法第30條第2 項之規定，按正犯之刑減輕之。另
    上開詐騙集團成員為前揭詐欺取財之犯行，有犯意聯絡及行
    為分擔，固均為共同正犯，惟幫助犯係從犯，從屬正犯而成
    立，並非實施正犯，在事實上雖有2 人以上共同幫助犯罪，
    要亦各負幫助罪責，而無適用該條之餘地。刑法上既無「共
    同幫助」之情，當亦無「幫助共同」之可言。幫助1 人為幫
    助，幫助2 人、3 人仍為幫助（參照臺灣高等法院暨所屬法
    院70年度法律座談會研究結果、最高法院95年度臺上字第67
    67號判決意旨），附此敘明。
  (二)本件正犯即上開犯罪集團數次詐欺取財之行為，既屬接續犯
    ，論以包括一罪，已如前述，則從屬正犯之幫助犯即被告於
    97年1 月25日或26日、同月31日，先後提供其所有之彰化銀
    行虎尾分行帳戶、京城銀行虎尾分行帳戶予綽號「阿智」之
    成年男子，作為詐欺取財匯款帳戶所用，因係出於同一幫助
    詐欺之目的，且密集接續實施，侵害同一法益，各行為之獨
    立性極為薄弱，亦應合為包括之一行為予以評價，為接續犯
    ，論以一幫助詐欺取財罪。起訴意旨認為被告先後2 次販賣
    帳戶之犯行，犯意各別，應分論併罰，容有誤會，併此敘明
    。
  (三)本院審酌政府、金融機關已大量宣導勿將金融帳戶出借或出
    售他人，被告為貪圖小利，竟出賣金融帳戶幫助詐騙集團向
    無辜民眾乙○○、丁○○、戊○○、丙○○等人詐欺取財，
    其所為不僅妨礙檢警機關對於犯罪之查緝，更助長詐欺取財
    等財產犯罪之盛行，嚴重影響社會治安及金融秩序，而詐騙
    集團以電話行騙已行之多年，不但未見減緩，反而手法不斷
    推陳出新，層面更擴及全部民眾，幾乎人人均曾接獲詐騙電
    話，究其如此囂張之因，即在於以人頭帳戶作為詐騙工具，
    致使查緝犯罪困難，而良善百姓常因一通電話，即令多年辛
    苦所得之存款化為烏有，是被告提供金融帳戶予他人使用，
    惡性不輕，實不宜輕縱，惟念被告犯後坦承犯行，尚能知錯
    並表示悔意等一切情狀，量處如主文所示之刑，以示懲儆。
四、應適用之法條：
  (一)刑事訴訟法第299 條第1 項前段、第273 條之1第1 項。
  (二)刑法第30條、第339 條第1 項、第41條第1 項前段。
  (三)刑法施行法第1條之1。
本案經檢察官江柏青到庭執行職務。
中    華    民    國    97    年    7     月    31    日
                  刑事第六庭  法  官  黃楹榆
以上正本證明與原本無異
如不服本判決，應於判決送達後10日內，向本院提出上訴狀。 (
須附繕本)
                              書記官  李雅怡
中    華    民    國    97    年    7     月    31    日
附錄本案論罪科刑法條全文：
刑法第339條
意圖為自己或第3 人不法之所有，以詐術使人將本人或第3 人之
物交付者，處5 年以下有期徒刑、拘役或科或併科1 千元以下罰
金。
以前項方法得財產上不法之利益或使第3人得之者，亦同。
前2項之未遂犯罰之。
附表：
┌──┬───┬──────┬───────┬─────┬────────┐
│編號│被害人│ 詐騙時間   │  詐騙內容    │ 匯款金額 │   匯款帳戶     │
├──┼───┼──────┼───────┼─────┼────────┤
│ 1  │乙○○│97年2月27日 │接獲自稱「網路│於同日18│京城銀行虎尾分│
│    │      │17時47分許  │購物交易之賣家│時30分許，│行              │
│    │      │            │」及「郵局行員│在臺北市忠│彰化銀行虎尾分│
│    │      │            │」之不詳詐欺犯│孝東路2 段│行              │
│    │      │            │罪集團成員撥打│1 號郵局提│                │
│    │      │            │電話佯稱：因為│款機，匯款│                │
│    │      │            │乙○○有設定自│4,271元。 │                │
│    │      │            │動扣款功能，要│於同日19│                │
│    │      │            │幫忙辦理取消自│時24分許，│                │
│    │      │            │動扣款動作云云│在臺北市忠│                │
│    │      │            │，並要求乙○○│孝東路2 段│                │
│    │      │            │持金融卡依指示│1 號郵局提│                │
│    │      │            │操作提款機。  │款機，匯款│                │
│    │      │            │              │29,987元。│                │
├──┼───┼──────┼───────┼─────┼────────┤
│ 2  │丁○○│97年2月27日 │接獲自稱「信峰│於同日18│彰化銀行虎尾分│
│    │      │18時許      │農場女主人」之│時55分許，│行              │
│    │      │            │不詳詐欺犯罪集│在臺北縣新│京城銀行虎尾分│
│    │      │            │團成員撥打電話│莊市○○路│行              │
│    │      │            │佯稱：丁○○於│457 號郵局│                │
│    │      │            │1 個月前購買的│提款機匯款│                │
│    │      │            │蜂密醋，勾選到│10,789元。│                │
│    │      │            │分期付款選項，│於同日19│                │
│    │      │            │欲取消設定云云│時9 分，在│                │
│    │      │            │，並要求丁○○│在臺北縣新│                │
│    │      │            │持金融卡依指示│莊市○○路│                │
│    │      │            │操作提款機。  │457 號郵局│                │
│    │      │            │              │提款機匯款│                │
│    │      │            │              │3,109元。 │                │
├──┼───┼──────┼───────┼─────┼────────┤
│ 3  │戊○○│97年2月27日 │接獲自稱「奇摩│於同日19時│彰化銀行虎尾分行│
│    │      │19時許      │賣家」及「中國│49分許，在│                │
│    │      │            │信託洪主任」之│臺中縣潭子│                │
│    │      │            │不詳詐欺犯罪集│鄉○○路3 │                │
│    │      │            │團成員撥打電話│段42號潭子│                │
│    │      │            │佯稱：戊○○先│郵局提款機│                │
│    │      │            │前於網路上購買│，匯款29,9│                │
│    │      │            │物品，帳戶設定│86元。    │                │
│    │      │            │扣款有誤，本是│          │                │
│    │      │            │消費交易完成變│          │                │
│    │      │            │成分期付款，要│          │                │
│    │      │            │幫戊○○將分期│          │                │
│    │      │            │付款之方式取消│          │                │
│    │      │            │云云，並要求劉│          │                │
│    │      │            │安祥持金融卡依│          │                │
│    │      │            │指示操作提款機│          │                │
│    │      │            │。            │          │                │
├──┼───┼──────┼───────┼─────┼────────┤
│ 4  │丙○○│97年2月27日 │接獲自稱「奇摩│於同日17│京城銀行虎尾分│
│    │（起訴│17時許      │商家」及「郵局│時46分許，│行              │
│    │書誤載│            │服務人員羅主任│在嘉義縣太│京城銀行虎尾分│
│    │為陳柏│            │」之該不詳詐欺│保市祥和郵│行              │
│    │漢）  │            │犯罪集團成員撥│局，匯款29│彰化銀行虎尾分│
│    │      │            │打電話佯稱：陳│,987元。  │行              │
│    │      │            │柏宏帳戶將於同│於同日18│                │
│    │      │            │日23時59分許自│時許，在嘉│                │
│    │      │            │動扣款云云，並│義縣太保市│                │
│    │      │            │要求丙○○持金│祥和郵局，│                │
│    │      │            │融卡依指示操作│匯款29,987│                │
│    │      │            │提款機云云。  │元。      │                │
│    │      │            │              │於同日18│                │
│    │      │            │              │時10分許，│                │
│    │      │            │              │在嘉義縣太│                │
│    │      │            │              │保市祥和郵│                │
│    │      │            │              │局，匯款29│                │
│    │      │            │              │,987 元 。│                │
└──┴───┴──────┴───────┴─────┴────────┘


司法院資訊處製作；財團法人民間司法改革基金會備份。
